臺中高等行政法院判決　　　　　　　　　　　　　　　九十三年度簡字第一八八號
　　原　　　告　日興通運有限公司
　　代　表　人　甲○○
　　被　　　告　彰化縣政府
　　代　表　人　乙○○
右當事人間因空氣污染防制法事件，原告不服行政院環境保護署中華民國九十三年八
月三十一日環署訴字第○九三○○三八七七四號訴願決定，提起行政訴訟，本院判決
如左︰
　　主  文
原告之訴駁回。
訴訟費用由原告負擔。
　　事  實
一、事實概要：緣原告所有車號７Ｊ─４１５號營業大貨車，於民國九十二年十一月
    二十六日行經彰化縣員林鎮○○路與靜修路口，因排煙情形異常，經被告所屬環
    境保護局稽查人員以目測判定超過排放標準，乃於九十二年十二月二日寄發通知
    單，通知原告之車輛應於九十二年十二月二十六日前至彰化縣排煙檢測站（位於
    彰化縣田中鎮○○路○段一一七七號），接受排放空氣污染物不定期檢驗。惟原
    告逾通知之期限仍未將系爭車輛開往指定地點接受柴油車排氣檢驗，亦未向被告
    機關環境保護局申請展延或至其他縣市代驗，被告機關以其違反空氣污染防制法
    第四十二條第一項規定，爰依同法第六十八條裁處新台幣（下同）六萬元罰鍰。
    原告不服，提起訴願，遭決定駁回，遂提起本件行政訴訟。
二、兩造聲明：
    (一)原告聲明求為判決：訴願決定撤銷。
　　(二)被告聲明求為判決：駁回原告之訴。
三、兩造之陳述：
    (一)原告主張之理由：
    1.緣原告於九十二年十二月二日接獲被告所屬環境保護局通知應於九十二年十二
      月二十六日前將所有車輛（車號：７Ｊ─４１５）接受排煙檢驗，因故無法到
      驗即遭被告機關據以處罰六萬元，惟原告另有所有車輛（車號ＳＮ─８２５）
      亦因上述原告無法到驗，而桃園縣環境保護局卻可通融展延，同樣情形不同機
      關卻有不同作法，一法兩制令民眾無法信服。
    2.綜上，訴願決定無理由，請撤銷訴願決定。
    (二)被告答辯之理由：
    1.緣原告所有柴油車（車號：７Ｊ─４１５），未依彰化縣環境保護局九十二年
      十二月二日彰環空字第○九二○○三二○九四號函通知期限（九十二年十二月
      二十六日）前，至指定地點接受檢測，核有違反空氣污染防制法第四十二條規
      定，被告機關爰依同法第六十八條規定處六萬元整罰鍰。
    2.按空氣污染防制法第四十二條規定：「使用中之汽車排放空氣污染物，經主管
      機關之檢查人員目測、目視或遙測不符合第三十四條排放標準或中央主管機關
      公告之遙測篩選標準者，應於主管機關通知之期限內修復，並至指定地點接受
      檢驗。人民得向主管機關檢舉使用中汽車排放空氣污染物情形，被檢舉之車輛
      經主管機關通知者，應於指定期限內至指定地點接受檢驗，檢舉及獎勵辦法由
      中央主管機關定之。」同法第六十八條規定：「不依第四十二條規定檢驗，或
      經檢驗不符合排放標準者，處汽車使用人或所有人新臺幣一千五百元以上六萬
      元以下罰鍰。」
    3.原告訴稱略謂：「無法到驗．．．桃園縣環保局卻可通融展延」云云。查彰化
      縣環境保護局九十二年十二月二日彰環空字第○九二○○三二○九四號通知函
      主旨段已明確說明：「請於九十二年十二月二十六日前至彰化縣田中鎮○○路
      ○段一一七七號接受檢測．．．」，原告未依通知期限前到檢，違反空氣污染
      防制法第四十二條規定，事證明確。另桃園縣環保局並非被告機關轄區，被告
      機關依空氣污染防制法辦理並無不當，原告之主張，核無足採。
    4.綜上，原告主張顯無理由，請駁回原告之訴。
　　理  由
一、按「使用中之汽車排放空氣污染物，經主管機關之檢查人員目測、目視或遙測不
    符合第三十四條排放標準或中央主管機關公告之遙測篩選標準者，應於主管機關
    通知之期限內修復，並至指定地點接受檢驗。」、「不依第四十二條規定檢驗，
    或經檢驗不符合排放標準者，處汽車使用人或所有人新台幣一千五百元以上六萬
    元以下罰鍰。」分別為空氣污染防制法第四十二條第一項及第六十八條所明定。
    又交通工具違反空氣污染防制法裁罰準則第四條規定：「汽車使用人或所有人違
    反本法第四十二條規定，逾通知期限未指定地點接受檢驗者，其罰鍰額度如下：
    ．．．三、大型車處新台幣六萬元。」
二、經查，被告所屬環境保護局稽查人員於事實欄所述時、地目測發現原告所有系爭
    車輛排煙超過排放標準，乃以九十二年十二月二日彰環空字第○九二○○三二○
    九四號函通知應於九十二年十二月二十六日前至彰化縣排煙檢測站接受不定期排
    氣檢驗。惟原告未於規定期限前往指定地點接受檢測，亦未申請展延或至其他縣
    市代驗，有被告所屬環境保護局通知檢測函、送達證書及被告機關處分書等影本
    附卷可稽，原告違規情事，洵屬明確，被告機關據以裁處六萬元，揆諸首揭法條
    規定，並無不合。
二、原告雖為上開主張，惟交通工具之所有人對於主管機關依據首揭法條規定所實施
    之檢驗負有接受並配合辦理之義務，若有違反，即應受罰。至於原告提出桃園縣
    政府環境護局同意原告他案檢驗期限過後之展延申請乙節，惟檢驗期限過後始提
    出展延申請，是否准許為各地方主管機關裁量權限，自不得拘束他機關或本院之
    裁判，原告之主張，核無足採。從而，被告所為之原處分核無違誤，訴願決定遞
    予維持，亦無不合，原告訴請撤銷，為無理由，應予駁回。又本件為簡易訴訟程
    序案件，爰依法不經言詞辯論逕為判決。
三、據上論結，本件原告之訴為無理由，依行政訴訟法第二百三十三條第一項、第二
    百三十六條、第一百九十五條第一項後段、第九十八條第三項前段，判決如主文
    。
中　　　華　　　民　　　國　　九十三　　年　　 十一 　　月　　 三十 　　日
                 臺 中 高 等 行 政 法 院   第 二 庭
                                      法  官　林　秋　華
右正本證明與原本無異。
如不服本判決，應於判決送達後二十日內，以本訴訟事件所涉及之法律見解具有原則
性者，始得向本院提出上訴狀並表明上訴理由，經最高行政法院許可，否則不得上訴
；如於本判決宣示後送達前提起上訴者，應於判決送達後二十日內補提上訴理由書（
均應依對造人數提出繕本）。提起上訴應預繳送達用雙掛號郵票三九○元（三十四元
及五元郵票各十份)。
中　　　華　　　民　　　國　　九十三　　年　　 十一 　　月　　 三十 　　日
                                               法院書記官　王　百　全
